【裁判字號】    99,消債更,131
【裁判日期】    990924
【裁判案由】    更生事件
【裁判全文】
臺灣板橋地方法院民事裁定           99年度消債更字第131號
聲  請  人  甲○○
代  理  人  吳妙白律師
上列當事人聲請消費者債務清理事件，本院裁定如下：
    主  文
聲請人甲○○自中華民國九十九年九月二十四日下午十六起開始
更生程序。
本件得由司法事務官進行更生程序。
    理  由
一、按債務人不能清償債務或有不能清償之虞者，得依本條例所
    定更生或清算程序，清理其債務；法院開始更生程序之裁定
    ，應載明其年、月、日、時，並即時發生效力；又法院裁定
    開始更生或清算程序後，得命司法事務官進行更生或清算程
    序，消費者債務清理條例（下稱消債條例）第3 條、第45條
    第1項、第16條第1項前段分別定有明文。次按依消債條例第
    3 條規定債務人不能清償或有不能清償之虞，即得聲請更生
    ，並未以履行金融機關之協商條件有困難為要件，況債務人
    是否同意協商條件，乃債務人之自由，且此時債務人聲請更
    生仍有其利益，即進入更生後，債務人縱依金融機構所提之
    每月清償金額提更生方案，依據該條例第53條第2項第3款之
    規定，債務人於6年或8年後即可債務消滅，毋庸清償至12年
    6 月，應讓債務人有早日解脫債務之機會，立法意旨甚明（
    臺灣高等法院暨所屬法院97年法律座談會民事類提案第46號
    民國97年11月12日決議參照）。
二、本件聲請意旨略以：聲請人因有不能清償債務之情事，目前
    積欠信用貸款、信用卡、現金卡等無擔保債務，合計為新臺
    幣（下同）2,651,886 元，消費者債務清理條例施行後，曾
    於民國99年1 月與最大債權金融機構合作金庫商業銀行股份
    有限公司（下稱合作金庫銀行）請求協商還款方案，該行以
    聲請人表示連保人不願簽署同意書，要求更優惠還款方案為
    由而發給前置協商不成立通知書，是前置協商不成立。聲請
    人與最大債權銀行合作金庫銀行間因信用貸款之連帶保證人
    不同意簽署同意書，致該部份債務不能列入共同協商，然合
    作金庫銀行若聲請扣押聲請人薪資，聲請人將無法同時負擔
    每一期應付協商款，故協商不成立，爰向本院聲請更生云云
    。
三、經查：
  (一)聲請人於提出本件更生之聲請前，曾向聲請人之最大債權金
    融機構合作金庫銀行表明協商之意思，經該銀行於99年1 月
    11日通知協商不成立，此有聲請人提出前置協商不成立通知
    書影本在卷可參。聲請人據以聲請更生，本院自應綜合聲請
    人目前全部收支及財產狀況，評估是否已不能維持符合人性
    尊嚴之最基本生活條件，而有「不能清償或不能清償之虞」
    之情。
  (二)就聲請人本人之必要生活支出部份，聲請人雖主張其每月支
    出24,008元（含分攤女兒扶養費10,000元、居住父母親住處
    補貼水電費瓦斯費5,000 元），惟並未提出全部憑證以資證
    明，無從審酌是否均屬必要之費用，且此部份因消費者債務
    清理條例之立法目的，係為使不幸陷入經濟困境之人得以清
    理債務、重建生活，並在清理過程中能保有符合人性尊嚴之
    最低基本生活，而非維持債務人過去慣常之寬逸生活，是於
    評估債務人是否有不能清償或履行原協商方案是否顯有重大
    困難時，並非由聲請人任意主張其基本生活費用之數額，否
    則將造成揮霍無度以致清償能力降低，反而易使更生程序無
    從進行，因此本院認應以行政院主計處公佈之99年度臺北縣
    每人每月最低生活費用為10,792元計算始為合理，且此該最
    低生活費用即包括食、衣、住、行等費用在內，聲請人既負
    債大於資產，本應較一般人更節約支出，節省開銷，因之，
    應以上開10,792元作為聲請人每月必要生活支出之金額；至
    於扶養費部份，依聲請人自陳每個月需支出10,000元扶養女
    兒，惟其扶養費之計算應依國稅局扶養免稅額每人每月為6,
    834 元為計算基準；又聲請人與前配偶江惠雪約定女兒由母
    監護，是以就女兒扶養費部分，其前配偶江惠雪應負擔一半
    ，是以3,417 計算。
  (三)聲請人主張其任職於臺北市政府環境保護局，每月薪資收入
    有39,645元，又別無其他財產，此有財產及收入狀況說明書
    、財政部臺灣省北區國稅局97、98年度綜合所得稅各類所得
    資料清單、財政部臺灣省北區國稅財產歸屬資料清單、薪資
    資料、勞工保險被保險人投保資料表、台北富邦商業銀行薪
    資帳戶存摺影本等件在卷可證，扣除聲請人本人每月支出之
    生活費及女兒扶養費，分別以前開最低生活費用每人每月10
    ,792 元及3,417元計算，其每月尚有25,436元，得以償還協
    商費用，惟其債務已高達2,651,886 元，是顯有不能清償之
    可能，而依合作金庫銀行所提清償方案，雖債務人非無履行
    之可能，然揆諸首開高等法院決議，自不能執此排除債務人
    進入更生程序之機會。又聲請人所負無擔保或無優先權之債
    務，並未逾1,200 萬元，且未經法院裁定開始清算程序或宣
    告破產，復查無消費者債務清理條例第6條第3 項、第8條或
    第46條各款所定駁回更生聲請之事由存在，則聲請人聲請更
    生，應屬有據，自應准許。
四、本院裁定開始更生程序，非即認可債務人所提分8 年96期清
    償，每期清償13,000元之更生方案，仍須由債權人會議可決
    或由法院裁定認可其更生方案後方能實行，倘其更生方案未
    能經債權人會議可決或經法院裁定認可，則將依消債條例第
    61條規定，開始清算程序，而此節恐非有利於債務人。因此
    ，債務人更應禁止貪圖享受、節制慾望，避免支出與其收入
    顯不相當之不必要花費，以提出足以為債權人接受或經法院
    認為公允之更生方案供為採擇，附此敘明。
五、依消費者債務清理條例第11條第1項、第45條第1項、第16條
    第1 項，裁定如主文。
中    華    民    國    99    年    9     月    24    日
                  民事第一庭    法  官  黎文德
上為正本係照原本作成。
本件不得抗告。
本裁定已於99年9月24日下午16時公告。
中    華    民    國    99    年    9     月    24    日
                                書記官  趙彬

司法院資訊處製作；財團法人民間司法改革基金會備份。
